臺灣南投地方法院民事判決
110年度原訴字第5號
原      告  王壬星  

訴訟代理人  陳亮逢律師
被      告  王馨儀  

            李友志  
上列當事人間請求損害賠償事件，本院於民國110年10月21日言
詞辯論終結，判決如下：
    主      文
被告應連帶給付原告新臺幣貳拾萬元，及自民國一百一十年七月
二十四日起至清償日止，按週年利率百分之五計算之利息。
被告甲○○應給付原告新臺幣伍萬元，及自民國一百一十年六月十
日起至清償日止，按週年利率百分之五計算之利息。
原告其餘之訴駁回。
訴訟費用由被告連帶負擔四分之一，被告甲○○負擔百分之六，餘
由原告負擔。
本判決第一、二項均得假執行；但被告如以新臺幣貳拾萬元為原
告預供擔保，得免為第一項假執行；被告甲○○如以新臺幣伍萬元
為原告預供擔保，得免為第二項假執行。
原告其餘假執行之聲請均駁回。
    事實及理由
一、原告主張略以：　　
    原告與被告甲○○於民國108年10月18日結婚，婚姻關係仍存
    續，並育有一子。被告丙○○知悉原告與被告甲○○之婚姻關係
    存續中，仍於110年1月至同年2月間與被告甲○○交往，且於
    交往期間之某日與被告甲○○為性行為；其等所為，已侵害原
    告配偶權，致原告受有精神上損害。訴外人乙○○（原為被告
    ，嗣經原告撤回對其所提訴訟）知悉原告與被告甲○○婚姻關
    係存續中，仍於110年1月之某星期日早上與被告甲○○為性行
    為；其等所為，已侵害原告配偶權，致原告受有精神上損害
    。爰依民法第184條第1項、第185條第1項、第195條第1、3
    項規定，提起本件訴訟，並聲明：㈠被告應連帶給付原告新
    臺幣（下同）40萬元，及自起訴狀繕本送達被告丙○○後之11
    0年7月24日起至清償日止，按週年利率5%計算之利息。㈡被
    告甲○○應給付原告40萬元，及自起訴狀繕本送達翌日即110
    年6月10起至清償日止，按週年利率5%計算之利息。㈢願供擔
    保，請准宣告假執行。
二、被告抗辯略以：
  ㈠被告甲○○部份：其與原告婚姻關係存續中，且同居至110年2
    月10日止，且育有一子。其於110年1月至同年2月間有與被
    告丙○○交往，且於交往期間之110年1月間有與被告丙○○為性
    行為1次；其雖有告知被告丙○○有婚姻關係及育有一子，惟
    亦告知已經離婚。其未與乙○○交往，然於110年1月之某星期
    日早上有與乙○○為性行為；其雖有告知乙○○其有婚姻關係及
    育有一子，惟亦告知已經離婚。其前開所為，確已故意侵害
    原告配偶權。原告於婚姻關係存續期間，不負擔照顧其子等
    家庭責任，其於109年12月初即欲與原告開始談離婚，不獲
    原告置理。原告請求賠償金額，其無力負擔。並聲明：原告
    之訴及假執行之聲請均駁回；如受不利判決，願供擔保，請
    准宣告免為假執行。
  ㈡被告丙○○部份：其於110年1月至同年2月間有與被告甲○○交往
    ，且於交往期間之110年1月間有與被告甲○○為性行為1次；
    被告甲○○雖有告知其有婚姻關係及育有一子，惟亦告知已經
    離婚。其前開所為，固已過失侵害原告配偶權，然並非故意
    侵害原告配偶權。原告請求賠償金額過高。並聲明：原告之
    訴及假執行之聲請均駁回；如受不利判決，願供擔保，請准
    宣告免為假執行。
三、兩造不爭執事項：
  ㈠原告與被告甲○○於108 年10月18日結婚，婚姻關係存續中；
    二人於從結婚至110年2月10日止，處同居狀態，且育有一子
    。
  ㈡原告起訴狀附之LINE對話截圖，為被告甲○○與被告丙○○（本
    院卷第23至頁）、被告甲○○與乙○○（本院卷第29至39頁） 
    間之對話。
  ㈢被告於110年1月至2月間有交往，於同年1月份間之某日有發
    生性行為1次，而有侵害原告配偶權之行為；被告丙○○曾因
    被告甲○○之告知，知悉被告甲○○結過婚且有小孩。
  ㈣被告甲○○與乙○○於110年1月間之某星期日早上有發生性行為1
    次，而有侵害原告配偶權之行為；乙○○曾因被告甲○○之告知
    ，知悉被告甲○○結過婚且有小孩；原告與乙○○間，因前開原
    因事實，已達成和解，金額為15萬元。
四、兩造爭執事項：
  ㈠被告交往及為性行為時，被告丙○○是否知悉被告甲○○之婚姻
    關係尚存續中(尚未離婚) ？
  ㈡乙○○與被告甲○○2人發生性行為時，呂思翰是否知悉被告甲○○
    之婚姻關係尚存續中(尚未離婚)？如不知悉，是否有過失？
  ㈢原告請求被告賠償如聲明所示之金額，有無理由？
五、本院之判斷：
　㈠前開不爭執事項㈠至㈣，為兩造於本院行言詞辯論時所表示不
    爭執（見本院卷第304至305頁），復有被告甲○○與被告丙○○
    及乙○○間LINE對話紀錄截圖等資料在卷可憑（見本院卷第23
    至34、95至101頁），均堪認為真實。
　㈡按因故意或過失，不法侵害他人之權利者，負損害賠償責任
    ；故意以背於善良風俗之方法，加損害於他人者亦同；共同
    不法侵害他人之權利者，連帶負損害賠償責任，民法第184
    條第1項、第185條第1項前段定有明文。不法侵害他人之身
    體、健康、名譽、自由、信用、隱私、貞操、或不法侵害其
    他人格法益而情節重大者，被害人雖非財產上之損害，亦得
    請求賠償相當之金額；不法侵害他人基於父、母、子、女或
    配偶關係之身份法益而情節重大者，被害人雖非財產上之損
    害，亦得請求賠償相當之金額，同法第195條第1項、第3項
    均有明定。次按夫妻間互守誠實，係為確保其共同生活之圓
    滿安全及幸福之必要條件，故應認配偶間因婚姻契約而互負
    誠實之義務，倘配偶之一方行為不誠實，破壞共同生活之圓
    滿安全及幸福者，即為違反因婚姻契約之義務而侵害他方之
    權利（最高法院55年度台上字第2053號判決意旨參照），是
    以，侵害配偶權之行為，並不以配偶一方與第三人有通姦行
    為為限，倘配偶一方與第三人間有逾越普通朋友通常社交行
    為分際之往來，而逾社會一般通念所能容忍之範圍，而對配
    偶他方不誠實，達破壞婚姻共同生活之圓滿安全及幸福之程
    度，即足當之。復按民事上之共同侵權行為與刑事上之共同
    正犯，其構成要件並不完全相同，共同侵權行為人間不以有
    意思聯絡為必要，是於數人因共同過失不法侵害他人之權利
    者，依法應負連帶賠償責任，苟各行為人之過失均為其所生
    損害之共同原因，即所謂行為關連共同，亦足成立共同侵權
    行為，縱加害人某甲之過失責任，較加害人某乙為輕，然對
    於被害人之賠償，仍應與某乙負連帶責任（最高法院66年度
    台上字第2115號、67年度台上字第1737號判決意旨參照）。
    再按請求慰藉金之賠償，其核給之標準，須斟酌雙方之身分
    、資力、加害程度、身體健康影響程度、精神痛苦程度、其
    他各種情形，以核定相當之數額。且所謂「相當」，應以實
    際加害情形及被害人之身分、地位與加害人之經濟情況等關
    係定之（最高法院47年度台上字第1221號、51年度台上字第
    223號、76年度台上字第1908號、86年度台上字第3537號、8
    9年度台上字第1952號判決意旨參照）。
　㈢被告應連帶賠償原告20萬元：
　⒈被告於110年1月至2月間有交往，於同年1月份間之某日有發
    生性行為1次，而有侵害原告配偶權之行為；被告丙○○曾因
    被告甲○○之告知，知悉被告甲○○結過婚且有小孩等事實，已
    如前述。且其等2人所為前開侵害配偶權之行為，被告丙○○
    應具過失，被告甲○○則具故意乙節，亦為其等2人所自認（
    見本院卷第304頁），應以之為真實。又原告因配偶權被侵
    害，自會受有精神上相當之痛苦甚明。從而，被告前開所為
    ，乃共同不法侵害原告之配偶權，揆諸前揭規定，自應連帶
    負損害賠償責任。
　⒉至原告固主張被告丙○○與被告甲○○交往及為性行為時，「知
    悉」原告與被告甲○○之婚姻關係存續中，而屬「故意」侵害
    原告配偶權行為等等，為被告所否認；按當事人主張有利於
    己之事實者，就其事實有舉證之責任，民事訴訟法第277條
    本文定有明文，是原告自應就被告丙○○「當時知悉前情而具
    故意」之權利發生要件事實，負舉證責任；惟其就此部事實
    ，未能提出足使本院信為真實之相關證據，尚難認其前開主
    張為真實。
　⒊衡以原告為高職畢業，從事水電技師工作，被告丙○○為高職
    畢業，從事土木業工作，被告甲○○為大學肄業，從事倉管工
    作等身分及地位，業經其等自陳明確（見本院卷第92、305
    至306頁）。參以原告於108年度無所得資料，名下無不動產
    ，財產總額為0元，被告甲○○於108年度年所得為9萬2,400元
    ，名下無不動產，財產總額為0元等經濟狀況，有本院所查
    詢其等之稅務電子閘門財產調件明細表可稽（見本院卷第77
    、83頁）。再審酌被告交往期間、發生性行為次數等情等侵
    權事實，足認原告因受有精神上之痛苦，得請求賠償之金額
    ，應以20萬元為相當。
　⒋從而，原告請求被告連帶賠償20萬元部分，核屬有據。
  ㈣被告甲○○另應賠償原告5萬元：
  ⒈乙○○與被告甲○○於110年1月間之某星期日早上有發生性行為1
    次，而有侵害原告配偶權之行為；乙○○曾因被告甲○○之告知
    ，知悉被告甲○○結過婚且有小孩等事實，已如前述。且其等
    2人所為前開侵害配偶權之行為，被告甲○○應具故意乙節，
    亦為其所自認（見本院卷第304頁），應以之為真實。至乙○○是否具過失乙節，考量其亦為有配偶之人（見本院卷第121
    頁），復知悉被告甲○○為結過婚且有小孩之人，依其身分及
    所知情狀，對被告甲○○婚姻關係是否存續之事實，自應負有
    一定之查證義務；惟依乙○○所提出書狀陳述，均未辯稱其有
    為任何查證行為，且自乙○○與被告甲○○間之前開LINE對話紀
    錄，全未見其有為任何探詢；足認乙○○應有過失存在。又原
    告因配偶權被侵害，自會受有精神上相當之痛苦甚明。從而
    ，乙○○與被告甲○○2人前開所為，乃共同不法侵害原告之配
    偶權，揆諸前揭規定，自應連帶負損害賠償責任。
　⒉至原告固主張乙○○與被告甲○○為性行為時，「知悉」原告與
    被告甲○○之婚姻關係存續中，而屬「故意」侵害原告配偶權
    行為等等，為被告甲○○所否認；原告自應就乙○○「當時知悉
    前情而具故意」之權利發生要件事實，負舉證責任；惟其就
    此部事實，未能提出足使本院信為真實之相關證據，尚難認
    其前開主張為真實。
　⒊衡以原告與被告甲○○之身分及地位、經濟狀況等節，業如前
    述。再審酌乙○○與被告甲○○2人發生性行為次數等情等侵權
    事實，及乙○○於發生性行為時，同為有配偶之人，亦如前述
    。足認原告因受有精神上之痛苦，得請求賠償之金額，應以
    20萬元為相當。
　⒋按連帶債務人中之一人為清償、代物清償、提存、抵銷或混
    同而債務消滅者，他債務人亦同免其責任；連帶債務人相互
    間，除法律另有規定或契約另有訂定外，應平均分擔義務，
    民法第274條、第280條本文定有明文。
  ⒌乙○○與被告甲○○2人因共同侵害原告配偶權之行為，應連帶賠
    償原告20萬元，業經認定如前；就其等2人間之內部分擔比
    例，未見有法律另為規定或契約另有約定之情，依前開民法
    第280條本文規定，自應平均分擔，是其等各分擔之債務額
    為10萬元。再者，原告與乙○○間，業以15萬元達成和解並獲
    給付，亦如前述，而已超過乙○○依法應分擔額10萬元。是以
    ，乙○○與被告甲○○2人原應連帶賠償原告20萬元之債務，其
    中15萬元部份，因乙○○為清償而生消滅之效力，且依前開民
    法第274條規定，對被告甲○○亦生效力，而同免責任，則原
    告得再請求被告甲○○給付之金額，應為5萬元。
　⒍從而，原告請求被告甲○○賠償5萬元部分，核屬有據。
　㈤按給付無確定期限者，債務人於債權人得請求給付時，經其
    催告而未為給付，自受催告時起，負遲延責任。其經債權人
    起訴而送達訴狀，或依督促程序送達支付命令，或為其他相
    類之行為者，與催告有同一之效力，民法第229條第2項定有
    明文。遲延之債務，以支付金錢為標的者，債權人得請求依
    法定利率即週年利率百分之5計算之遲延利息，民法第233條
    第1項本文、第203條亦有明文。經查：原告對被告之損害賠
    償債權，核屬無確定期限之給付，既經原告起訴，而起訴狀
    繕本於110年6月9日送達被告甲○○、同年7月20日送達被告丙○○（見本院卷第62之5、231頁），被告迄未給付，當應負遲
    延責任，故原告聲明一請求被告連帶給付自起訴狀繕本送達
    後之110年7月24日起、聲明二請求被告甲○○給付自起訴狀繕
    本送達翌日即同年6月10日起，均至清償日止，按週年利率
    百分之5計算之法定遲延利息，洵屬有據。
六、綜上所述，原告依侵權行為之法律關係，請求被告應連帶給
    付20萬元，及自110年7月24日起至清償日止，按週年利率百
    分之5計算之利息；請求被告甲○○應給付5萬元，及自110年6
    月10日起至清償日止，按週年利率百分之5計算之利息，洵
    屬正當，應予准許。逾此範圍之請求，尚屬無據，應予駁回
    。
七、本件原告勝訴部分，所命給付未逾50萬元，依民事訴訟法第
    389條第1項第5款規定，應依職權宣告假執行，原告聲請供
    擔保准予假執行，核無必要；又依同法第392條第2項規定，
    依聲請准被告於供相當擔保，得免為假執行。至原告敗訴部
    分，其假執行之聲請，因訴之駁回而失所依附，尚乏依據，
    應併予駁回。
八、本件事證已臻明確，兩造其餘攻擊防禦及證據調查，均與本
    案之判斷不生影響，爰毋庸一一審酌論列，併此敘明。 
九、訴訟費用負擔之依據：民事訴訟法第79條、第85條第1項但
    書、第2項。
中    華    民    國     110    年    11   月    18   日
                  民事第二庭法  官  葉峻石
以上正本係照原本作成。
如對本判決上訴，須於判決送達後20日內向本院提出上訴狀。如
委任律師提起上訴者，應一併繳納上訴審裁判費。
中　　華　　民　　國　　110 　年　　11　　月　　18　　日
                              書記官   沈柏樺